臺灣彰化地方法院刑事判決
111年度交訴字第61號
公  訴  人  臺灣彰化地方檢察署檢察官  
被      告  張棟荃




上列被告因公共危險等案件，經檢察官提起公訴(110年度偵字第
14208號)，被告於準備程序中就被訴事實為有罪之陳述，經告知
簡式審判程序之旨，並聽取公訴人及被告之意見後，由本院合議
庭裁定由受命法官獨任進行簡式審判程序，判決如下：
    主    文
張棟荃犯過失傷害罪，處拘役肆拾日，如易科罰金，以新臺幣壹
仟元折算壹日。又犯駕駛動力交通工具發生交通事故，致人傷害
逃逸罪，處有期徒刑柒月。
    犯罪事實
一、張棟荃於民國110年5月11日下午5時2分許，騎乘車牌號碼00
    0-000號普通重型機車，沿彰化縣彰化市公園路1段由東往西
    方向行駛，右轉至劃有分向限制線之東民街後，本應遵守交
    通標線之指示，於劃設有分向限制線之路段，禁止跨越行駛
    。而依當時天候晴、日間自然光線，路面鋪裝柏油、路面乾
    燥、無缺陷，道路無障礙物、視距良好等情況，並無不能注
    意之情事，竟疏未注意及此，貿然跨越該路段分向限制線行
    駛。適有滕書強騎乘車牌號碼000-0000號普通重型機車，沿
    東民街由北往南行駛至該處，致遭張棟荃所騎乘之前揭機車
    撞及，造成滕書強受有右膝挫擦傷2X2公分及左上臂左手挫
    傷腫脹等傷害。詎張棟荃於肇事後，明知所騎乘之機車撞及
    滕書強騎乘之上開機車，已預見滕書強可能受有傷害，竟仍
    不違背其本意，基於駕駛動力交通工具發生交通事故，致人
    傷害而逃逸之不確定故意，未停留在現場協助救護或提供其
    他必要之救護措施，亦未報警、呼叫救護車到場處理，且未
    告知聯絡方式，旋即騎乘前揭機車離開現場逃逸。嗣經員警
    據報到場處理，調閱路口監視器影像後而循線查獲。
二、案經滕書強訴由彰化縣警察局彰化分局報告臺灣彰化地方檢
    察署檢察官偵查起訴。
    理    由
一、被告張棟荃所犯，均非死刑、無期徒刑、最輕本刑為3年以
    上有期徒刑之罪，或高等法院管轄第一審之案件，被告於準
    備程序中，就被訴事實皆為有罪之陳述，經受命法官告知簡
    式審判程序之旨，並聽取公訴人與被告之意見後。本院合議
    庭認適宜進行簡式審判程序，爰依刑事訴訟法第273條之1第
    1項規定，裁定由受命法官獨任進行簡式審判程序。且依刑
    事訴訟法第273條之2及第159條第2項之規定，本案不適用同
    法第159條第1項傳聞法則有關限制證據能力之相關規定，亦
    不受同法第161條之2、第161條之3、第163條之1及第164條
    至第170條規定之限制，合先敘明。
二、認定犯罪事實所憑之證據及理由
(一)上開犯罪事實，業據被告坦承不諱【見110年度偵字第14208
    號卷(下稱偵卷)第65至70、137至138頁，本院卷第93、100
    頁】，核與證人即告訴人滕書強於警詢時指證之情節相符(
    見偵卷第71至78頁)。並有告訴人之信生醫院診斷證明書、
    路口監視器錄影畫面擷取照片、行車紀錄器錄影畫面擷取照
    片、查獲暨蒐證照片、道路交通事故現場圖、道路交通事故
    調查報告表(一)、道路交通事故調查報告表(二)-1、彰化縣
    ○○○○○道路○○○○○○○○○○○○○號查詢機車車籍資料等在卷可稽(
    見偵卷第79至91、96至100、103、106至109頁)。
(二)駕駛人駕駛汽車，應遵守道路交通標誌、標線、號誌之指示
    ，道路交通安全規則第90條第1項定有明文。又依道路交通
    標誌標線號誌設置規則第165條第1、2項之規定，分向限制
    線為雙黃實線，用以劃分路面成雙向車道，禁止車輛跨越行
    駛。查被告騎乘普通重型機車上路，自應知悉且遵守前揭規
    定。而依卷附之道路交通事故調查報告表(一)所載、路口監
    視器錄影畫面擷取照片及行車紀錄器錄影畫面擷取照片所示
    ，本案交通事故發生時天候為晴，日間自然光線，路面鋪裝
    柏油、路面乾燥、無缺陷，道路無障礙物、視距良好，則被
    告並無不能注意之情事。然被告竟疏未注意及此，貿然騎乘
    機車跨越劃有分向限制線之路段，致撞及告訴人騎乘之機車
    ，造成告訴人受有右膝挫擦傷2X2公分及左上臂左手挫傷腫
    脹等傷害，被告就本案交通事故之發生，確有過失至明。且
    經臺灣彰化地方檢察署檢察官將本案交通事故送請交通部公
    路總局臺中區監理所彰化縣區車輛行車事故鑑定會鑑定，鑑
    定結果認：被告駕駛普通重型機車，沿右轉引道右轉彎後，
    不當駛越分向限制線撞及對向來車，為肇事原因。告訴人駕
    駛普通重型機車，無肇事因素，此有交通部公路總局臺中區
    監理所以111年2月25日彰鑑字第1110000239號函檢送之交通
    部公路總局臺中區監理所彰化縣區車輛行車事故鑑定會彰化
    縣區0000000案鑑定意見書附卷足憑(見偵卷第149至151頁)
    ，益徵被告對於本案交通事故之發生確有過失。而告訴人因
    本案交通事故，受有前揭傷害，堪認被告之過失行為與告訴
    人所受傷害間，確有相當因果關係，被告自應負過失傷害之
    罪責。被告對於本案交通事故之發生既有過失，且已預見告
    訴人可能受有傷害，自負有肇事後停留現場義務，然被告卻
    未停留在現場協助救護或提供其他必要之救護措施，亦未報
    警、呼叫救護車到場處理，且未告知聯絡方式，即逕自騎車
    離去，而為逃逸之意思決定，被告顯有肇事逃逸之不確定故
    意，至堪認定，自應負肇事逃逸之罪責。
(三)綜上所述，足認被告上開任意性之自白與事實相符，堪以採
    信。本案事證明確，被告犯行堪以認定，應予依法論科。
三、論罪科刑
(一)行為後法律有變更者，適用行為時之法律，但行為後之法律
    有利於行為人者，適用最有利於行為人之法律，刑法第2條
    第1項定有明文。查被告行為後，刑法第185條之4業經修正
    ，並於110年5月28日由總統公布自110年5月30日生效。修正
    前刑法第185條之4規定：「駕駛動力交通工具肇事，致人死
    傷而逃逸者，處1年以上7年以下有期徒刑」。修正後刑法第
    185條之4第1項規定：「駕駛動力交通工具發生交通事故，
    致人傷害而逃逸者，處6月以上5年以下有期徒刑；致人於死
    或重傷而逃逸者，處1年以上7年以下有期徒刑」。依該條修
    正理由所示，新法以「發生交通事故」取代舊法「肇事」之
    用語，係欲將行為人駕駛動力交通工具發生交通事故致人死
    傷雖無故意、過失而仍逃逸之情形，亦納入本條處罰範圍，
    以與修法前司法院大法官會議釋字第777號解釋認為非出於
    駕駛人故意或過失即不符「肇事」要件之情形，有所區別。
    被告駕車行為既有上述過失情節，無論依修正前、後之刑法
    第185條之4均成立犯罪，自應為新舊法之比較。經比較新舊
    法之結果，修正後刑法第185條之4第1項前段所定之法定刑
    ，較修正前刑法第185條之4所定之法定刑為輕，而較有利於
    被告，依刑法第2條第1項但書規定，就被告所為肇事逃逸犯
    行，應適用修正後刑法第185條之4第1項前段規定處斷。
(二)核被告所為，係犯刑法第284條前段之過失傷害罪、修正後
    即現行刑法第185條之4第1項前段之駕駛動力交通工具發生
    交通事故，致人傷害逃逸罪。
(三)被告所犯上開2罪間，罪名有異，且行為互殊，應予分論併
    罰。
(四)被告前因違反毒品危害防制條例、妨害公務案件，經本院以
    107年度訴字第741號判決判處有期徒刑1年2月、4月確定。
    並經本院以107年度聲字第1662號裁定應執行有期徒刑1年4
    月確定(下稱第1案)。又因竊盜案件，經本院以108年度易字
    第279號判決判處有期徒刑5月確定(下稱第2案)。再因違反
    毒品危害防制條例案件，經本院以108年度易字第519號判決
    判處有期徒刑4月確定(下稱第3案)。復因違反毒品危害防制
    條例案件，經本院以108年度簡字第560號判決判處有期徒刑
    4月確定(下稱第4案)。上開第2案至第4案，經本院以109年
    度聲字第529號裁定應執行有期徒刑11月確定，且與前述第1
    案接續執行，於110年1月23日縮短刑期執行完畢出監等節，
    有公訴人、被告均未爭執之刑案資料查註紀錄表及臺灣高等
    法院被告前案紀錄表在卷可憑。被告於受有期徒刑執行完畢
    後，5年內故意再犯本案駕駛動力交通工具發生交通事故，
    致人傷害逃逸罪，為累犯。而起訴書於犯罪事實處已經敘明
    被告構成累犯之事實，復於核犯欄表明被告構成累犯，請酌
    情加重其刑，偵查卷內並附上刑案資料查註紀錄表。公訴人
    亦於本院審理時說明被告所犯駕駛動力交通工具發生交通事
    故，致人傷害逃逸罪，適用累犯加重其刑之理由(見本院卷
    第101頁)，已然可認對於被告構成累犯有所主張且符合自由
    證明之程度。本院審酌被告於上述前案執行完畢後，仍未能
    謹慎守法，於上開前案執行完畢後不到4個月的時間，即故
    意再犯駕駛動力交通工具發生交通事故，致人傷害逃逸罪，
    顯見其刑罰反應力薄弱，自我控制力及守法意識不佳，依其
    此部分犯罪情節，並無處以法定最輕本刑仍顯過苛之情形，
    爰依刑法第47條第1項規定，就此部分犯罪，加重其刑。
(五)爰以行為人之責任為基礎，審酌被告因前述駕駛疏失，未謹
    慎小心騎乘機車，因而肇致本案交通事故，造成告訴人受有
    上開傷害，徒增身體不適及生活上之不便。而被告於本案交
    通事故發生後，未對告訴人施以必要之救護或報警、呼叫救
    護車到場處理，亦未留下可資聯絡之資料，反逕自騎車逃離
    現場，其行為可能導致告訴人錯失救護良機，易使交通事故
    所生危害擴大，實不足取。併斟酌被告所為駕駛動力交通工
    具發生交通事故，致人傷害逃逸之犯罪動機、目的、手段、
    被告過失情節、告訴人所受傷勢程度，被告於犯罪後，坦承
    全部犯行，然未能與告訴人達成和解(被告於本院審理時雖
    表示願與告訴人和解，惟因告訴人表示無意願調解，雙方乃
    未進行調解)。兼考量被告自述教育程度為高中肄業，曾擔
    任貨車司機，家中成員尚有雙親，父親患有口腔癌，經濟狀
    況勉持，暨公訴人、被告對於科刑範圍之意見(見本院卷第1
    01、102頁)等一切情狀，分別量處如主文所示之刑，並就所
    宣告得易科罰金之刑部分，諭知易科罰金之折算標準。
據上論斷，應依刑事訴訟法第273條之1第1項、第299條第1項前
段，判決如主文。
本案經檢察官吳宇軒提起公訴，檢察官黃建銘到庭執行職務。
中　　華　　民　　國　　111 　年　　7 　　月　　7 　　日
                  刑事第三庭  法  官  林  慧  欣
以上正本證明與原本無異。　　　　　　　　　
如不服本判決應於收受判決後20日內向本院提出上訴書狀，並應
敘述具體理由。其未敘述上訴理由者，應於上訴期間屆滿後20日
內向本院補提理由書(均須按他造當事人之人數附繕本) 「切勿
逕送上級法院」。
告訴人或被害人對於判決如有不服具備理由請求檢察官上訴者，
其上訴期間之計算係以檢察官收受判決正本之日期為準。
中　　華　　民　　國　　111 　年　　7 　　月　　7 　　日
                              書記官  楊  雅  芳

附錄本案論罪科刑法條：
中華民國刑法第284條
因過失傷害人者，處1年以下有期徒刑、拘役或10萬元以下罰金
；致重傷者，處3年以下有期徒刑、拘役或30萬元以下罰金。
修正後即現行中華民國刑法第185條之4
駕駛動力交通工具發生交通事故，致人傷害而逃逸者，處6月以
上5年以下有期徒刑；致人於死或重傷而逃逸者，處1年以上7年
以下有期徒刑。
犯前項之罪，駕駛人於發生交通事故致人死傷係無過失者，減輕
或免除其刑。